臺灣橋頭地方法院民事判決　　　　　　110年度簡上字第107號
上　訴　人　時代爵邸侯爵特區管理委員會

法定代理人　陳維豪　
訴訟代理人　王世傑　
被上訴人　　楊麗娟　
上列當事人間排除侵害事件，上訴人對於民國110年5月21日本院
橋頭簡易庭109 年度橋簡字第167 號第一審簡易判決提起上訴，
經本院於110年10月13日言詞辯論終結，判決如下：
  主  文
上訴駁回。
第二審訴訟費用由上訴人負擔。
  事實及理由
一、被上訴人起訴主張：被上訴人為時代爵邸大樓（下稱系爭大
    樓）之區分所有權人即門牌號碼高雄市○○區○○路000 巷
    00號4 樓房屋（下稱系爭房屋）之區分所有權人。系爭大樓
    4 樓外牆（下稱系爭外牆）產生裂縫，導致雨水自系爭外牆
    滲入系爭房屋，系爭房屋天花板及室內牆面因而滲漏水，爰
    依民法第767 條第1 項中段、第184 條第1 項前段規定，請
    求上訴人修繕漏水等語。並聲明：上訴人應依高雄市土木技
    師公會民國110 年1 月21日高市土技字第00000000號鑑定報
    告書（下稱鑑定報告）第4 頁所載之修復方式，將系爭房屋
    之主、次臥室天花板及室內牆面漏水部分，修繕至不漏水之
    狀態。
二、上訴人則以：系爭外牆為被上訴人之專有部分，應由被上訴
    人自行修繕等語，以資抗辯。
三、原審經審理後，判決被上訴人全部勝訴，並依職權宣告假執
    行，及附條件為免假執行之宣告。上訴人不服，提起上訴，
    除援用原審主張及陳述外，並於本院陳稱：被上訴人在系爭
    外牆裝設鐵窗，可見系爭外牆是被上訴人之專有部分，應由
    被上訴人自行修繕等語。並聲明：㈠原判決廢棄。㈡被上訴
    人於第一審之訴駁回。被上訴人被上訴人除援用原審主張與
    理由外，於本院則陳稱：系爭外牆為共用部分，應由上訴人
    修繕等語。並聲明：上訴駁回。
四、兩造不爭執之事項：
  ㈠被上訴人為系爭房屋之所有權人亦即系爭大樓之區分所有權
    人。
  ㈡依原審囑託高雄市土木技師公會鑑定系爭房屋漏水之原因，
    鑑定結果為系爭外牆產生裂縫，雨水從外牆經由樓層接縫處
    滲入系爭房屋，致系爭房屋主臥、次臥室天花板，及次臥室
    靠近外牆之牆面滲漏水。
五、本件之爭點：
  ㈠系爭外牆是否為大樓之共用部分？
  ㈡被上訴人依民法第767 條第1 項中段、第184 條第1 項前段
    規定，請求上訴人依鑑定報告修繕系爭房屋漏水，有無理由
    ？
六、本院之判斷：
  ㈠按專有部分、約定專用部分之修繕、管理、維護，由各該區
    分所有權人或約定專用部分之使用人為之，並負擔其費用；
    共用部分、約定共用部分之修繕、管理、維護，由管理負責
    人或管理委員會為之，其費用由公共基金支付或由區分所有
    權人按其共有之應有部分比例分擔之，公寓大廈管理條例第
    10條第1 項、第2 項前段定有明文。次按本大廈（即系爭社
    區大樓）周圍上下及外牆面為共用部分，由全體區分所有權
    人維護其外觀使用，非經區分所有權人會議之決議，不得懸
    掛或設置廣告物；共用部分之修繕，由管理委員會為之。其
    費用由公共基金支付，公共基金不足時，由區分所有權人按
    其共有之應有部分比例分擔之，系爭社區規約第2 條第3 項
    、第12條前段亦約定甚明（見原審卷第129 頁、第136 頁）
    。又按區分所有建築物之專有部分，係指區分所有建築物在
    構造上及使用上可獨立，且得單獨為所有權之標的者；共有
    部分，指區分所有建築物專有部分以外之其他部分及不屬於
    專有部分之附屬物，固於98年1 月23日修正民法第799 條第
    2 項時始明定，然揆其立法理由揭櫫：「區分所有權客體之
    專有部分，除須具有使用之獨立性外，並以具有構造上之獨
    立性為必要，爰就此予以明定，以符物權客體獨立性之原則
    」等語。足見區分所有建築物專有部分之認定，原雖無規定
    ，惟以具備構造及使用上之獨立性為其事物之本質，須符合
    物權客體獨立性原則，至斯時始將要件及定義予以明文化。
    倘未具備物權客體獨立性要件，不得獨立為所有權之客體，
    縱辦理區分所有權之專有登記，仍不因而認為係專有部分。
    公寓大廈之外牆，不論是否為承重牆壁或所在位置，有其連
    續及不許分割之一體性，否則無足以包覆及維護建築物之安
    全及外觀之完整，屬建築物之基本必要構造（最高法院110
    年度台上字第246 號判決意旨參照）。經查：
    1.系爭社區規約第2 條第3 項前段已明文規定，系爭社區大
      廈之外牆面為共用部分，且系爭外牆與系爭社區大樓其他
      位置之外牆具有一體性，無從明確劃分其獨立使用範圍，
      不具有構造及使用上之獨立性，有系爭外牆照片可資為憑
      （見外放鑑定報告第20頁、本院卷第125 頁），不得為獨
      立區分所有權之客體，難認係專有部分性質，上訴人辯稱
      系爭外牆為被上訴人之專有部分云云，並非可取。
    2.上訴人雖提出高雄市政府工務局97年7 月30日高市工務建
      字第0970022505號函（見本院卷第65頁），辯稱公寓大廈
      之外牆屬專有部分云云。然查，上開函文係由主管機關表
      示公寓大廈管理條例第56條第3 項第1 款所規定獨立建築
      物所有權之牆壁，應由何人修繕之見解，與系爭外牆具有
      連續、不可分割之一體性，無法明確劃分各樓層獨立使用
      範圍，而無獨立區分所有權之情形不同，自難為有利於上
      訴人之認定。至上訴人辯稱被上訴人於系爭外牆開設鐵窗
      ，將系爭外牆當作專有部分使用云云，與系爭外牆之性質
      是否為共用部分無涉，不因被上訴人上開所為，變更系爭
      外牆為專有部分，上訴人此一抗辯，亦非可取。
  ㈡再按因故意或過失，不法侵害他人之權利者，負損害賠償責
    任；負損害賠償責任者，除法律另有規定或契約另有訂定外
    ，應回復他方損害發生前之原狀，民法第184 條第1 項前段
    、第213 條第1 項定有明文。所有人對於妨害其所有權者，
    得請求除去之，同法第767 條第1 項中段規定甚明。依兩造
    不爭執事項㈠、㈡所載，因上訴人怠於維修系爭外牆，致系
    爭外牆產生裂縫，造成系爭房屋滲漏水，妨害被上訴人之所
    有權，應負損害賠償及妨害除去之責任。從而，被上訴人依
    民法第767 條第1 項中段、第184 條第1 項前段規定，請求
    上訴人依鑑定報告修繕系爭房屋至不漏水之狀態，應屬有據
    。
七、綜上所述，上訴人被上訴人依民法第767 條第1 項中段、第
    184 條第1 項前段規定，請求上訴人依鑑定報告修繕系爭房
    屋至不漏水之狀態，為有理由，應予准許。原審為上訴人敗
    訴之判決，經核並無不合。上訴意旨指摘原判決不當，求予
    廢棄改判，為無理由，應駁回其上訴。
八、本件事證已臻明確，兩造其餘之攻擊或防禦方法及所用之證
    據，經本院斟酌後，認為均不足以影響本判決之結果，爰不
    逐一論列，附此敘明。
九、據上論結，本件上訴為無理由，判決如主文。
中    華    民    國  110     年    10    月    27    日
            民事第三庭審判長法  官  張維君
                            法  官  許家菱
                            法  官  張立亭
正本係照原本作成。
本判決不得上訴。 
中    華    民    國  110     年    10    月    27    日
                            書記官  洪嘉鴻